臺灣高等法院刑事判決　　　　　　　　　　　　　九十一年度上易字第一二二五號
　　上　訴　人　臺灣臺北地方法院檢察署檢察官
　　被　　　告　乙○○
右上訴人因被告詐欺案件，不服臺灣臺北地方法院九十年度易字第二０一六號，中華
民國九十一年三月二十九日第一審判決（起訴案號：臺灣臺北地方法院檢察署九十年
度偵字第二二五五五號），提起上訴，本院判決如左：
    主  文
原判決撤銷。
乙○○共同連續意圖為自己不法之所有，以詐術使人將本人之物交付，處有期徒刑伍
月，如易科罰金，以佰元折算壹日。
    事  實
一、乙○○於民國（下同）八十七年九月十日，見報載徵求司機之職務，而向真實姓
    名年籍不詳之男子應徵工作受騙損失財物後，明知該名男子向不特定民眾，施用
    詐術，詐取財物，竟貪圖不法所得，基於幫助該名男子詐欺之概括犯意，於八十
    八年八月、八十九年九月由乙○○連續提供自己所有郵局帳戶（局號：二四六一
    ０三─一，帳號：０八０二一一─八號〈下稱中和南勢角郵局帳戶〉，及局號：
    0000000─二，帳號：０四二六八七─七號〈下稱台北萬大路郵局帳戶〉
    ）資料予前述不明男子，由該男子在報紙刊登代辦貸款之分類廣告，誘騙急需用
    錢者來電接洽，而報載之電話號碼係以不知情之他人名義向電信公司申請。詐騙
    欲貸款之民眾先支付一定數額之保證金、保險費等，並要求將費用匯入乙○○之
    上開郵局帳戶，再由施詐者以乙○○交付之提款卡自行提領，或由乙○○以轉帳
    及匯款之方式提領，而後即避不見面，乙○○因而每次獲取新台幣（下同）一百
    元至三千元不等之不法利益。嗣於八十八年十一月三十日，甲○○見中國時報中
    之代辦貸款分類廣告，因而陷於錯誤，陸續匯入新台幣（下同）共四萬五千元至
    乙○○之中和南勢角郵局郵局帳戶，再由乙○○將前述款項領取後轉匯予前述男
    子，經甲○○發覺遭騙後，報警處理始循線查悉上情，乙○○因而獲得約七萬元
    之金錢。
二、案經臺北市政府警察局大安分局及萬華分局報請臺灣台北地方法院檢察署檢察官
    偵查起訴。
    理  由
一、訊據被告乙○○固對於提供上開郵局帳戶供該不詳男子使用，並替其轉帳抽取對
    價等事實坦承不諱，惟堅詞否認有何詐欺犯行，辯稱：伊並不知該男子刊登報紙
    廣告騙財，也沒有與甲○○聯絡要其匯款入郵局帳戶，伊並沒有騙甲○○，且伊
    前因應徵工作亦被騙錢又被騙車，才會幫忙轉帳云云。經查：
  (一)要求被告提供帳戶資料之不詳男子，先於報紙上刊登專辦信用貸款之分類廣告，
    再利用被告中和南勢角郵局帳戶詐取他人款項之事實，業據被害人甲○○於警訊
    中及原審訊問時指述綦詳在卷（見他字卷第十九頁、原審卷第三十八頁至第三十
    九頁），並有郵政國內匯款執據二紙、郵政儲金匯業局儲戶交易明細表、報紙分
    類廣告各乙紙、被告中和南勢角帳戶「客戶歷史交易清單」乙份等在卷可稽（見
    同上卷第二十頁至第二十三頁，本院九十一年六月十二日訊問筆錄之後）。
  (二)對於被害人甲○○之指述，被告先辯稱：伊之中和南勢角郵局帳戶之存摺及提款
    卡曾於八十八年九月及同年十月間失竊云云（見他字卷第十四頁背面至第十五頁
    、第五十三頁背面），嗣則坦承：伊於八十七年九月十日因應徵工作，遭詐騙證
    件、車子及金錢後，伊應同一詐騙集團之要求，先後於八十八年八月及八十九年
    九月間，提供伊之中和南勢角郵局帳戶及台北萬大路郵局帳戶供被害者匯款，並
    接受一名真實姓名年籍不詳稱為「林先生」之男子指示，幫忙轉帳、匯款作業而
    收取一百元至三千元不等之報酬，至八十九年九月止，共計獲利約七萬元（見偵
    字卷第三頁背面至第四頁、第二十九頁至第三十頁，原審卷第十一頁）。被告並
    於原審原審訊問時供稱：「（應徵男伴友，被對方騙何物？）車子及身分證。」
    、「（你在車子及證件被騙後，你應該知道他們是詐騙集團？）對」等語（見原
    審卷第十一頁）；於本院審理時供稱：「（這兩個帳號有無你私人的錢？）沒有
    我私人的錢，這裡的錢都是民眾看了報紙後匯錢進來，有些我領了以後我匯給指
    示我的人，有些是指示我的人用提款卡領走，指示我的人所使用的提款卡是我申
    請後交給他的。」、「（你為何要提供帳戶給他用，目的何在？）就是想拿一點
    錢回來。」、「（你說你被騙，你拿多少錢給他？）要問我母親，因為都是我母
    親匯的，事情經過很久了，我也不知道拿多少錢。」等語（見本院九十一年七月
    二十四日及八月六日審理筆錄），且參酌被告上開二個郵局帳戶之「客戶歷史交
    易清單」（附於本院九十一年六月十二日訊問筆錄之後），其中中和南勢角郵局
    帳戶，自八十八年八月十七日起迄八十九年八月二十五日止；台北萬大路郵局帳
    戶，自八十九年八月二十九日起迄八十九年十月二十四日止，均有密集、近同額
    之存提紀錄，足認被告所供，提供帳戶、轉帳、匯款等情與事實相符，堪予採信
    。另觀諸被告前開供述即知被告於受騙後，為圖不法所得，竟轉而提供自己之帳
    戶供同一施騙者使用，顯見被告事前對於詐騙行為之事實，當有所認識，被告所
    辯不知登報騙財云云，不足採信。
  (三)被害人甲○○於警訊中及原審初次訊問時指稱：伊看見報紙貸款廣告後，便打至
    0000000000號電話與自稱是乙○○的男子聯絡，該男子在電話中以保
    證金及保險等理由，要伊陸續匯四萬五千元至乙○○郵局帳戶，而伊都是用電話
    與該名男子通話，並未見過面，但伊與乙○○在偵查中同庭接受偵訊，伊感覺該
    男子電話聲音與被告聲音一樣，被告在開完偵查庭後，還要求伊能否退出告訴，
    被告要私底下還錢給伊，但伊拒絕等語（見他字卷第十九頁，原審卷第三十八頁
    至第四十頁）；被害人甲○○再度接受原審訊問時則改稱：伊與對方通過幾次電
    話，電話中聲音與被告有一點點像，被告在開完偵查庭後也沒有跟伊講說要賠償
    損失，是被告的親戚說的等語，且被害人甲○○指稱：被告在第一次偵查庭時即
    承認使用0000000000行動電話云云，經原審提示該次偵訊筆錄並無此
    項記載，被害人則又改稱：時間久了，伊現在不太能確定等語（均見原審卷第四
    十九頁至第五十頁），是被害人對於被告涉案情節之指述前後不一，是否可信，
    顯非無疑。況證人即該電話申請名義人廖幸玲於警訊時證稱：伊沒有申請000
    0000000號行動電話使用，伊未曾住過該電話申請書上所載地址，也不認
    識乙○○等語（見他字卷第七頁、第二十八頁、第三十六頁至第四十頁），顯見
    前開行動電話係冒用廖幸玲名義所申辦之通訊工具，惟並無證據證明被告冒用廖
    幸玲名義申請或曾使用該支行動電話與被害人通話，則被害人甲○○指稱，係被
    告使用該支行動電話與伊通話一節，尚難遽予採信。被告辯稱：伊並未使用該行
    動電話指示甲○○匯入四萬五千元至郵局帳戶等語，尚堪採信。
  綜上，被告為幫助該名男子，提供被告之存款帳戶等資料供不特定人匯款之用，被
  告再自該帳戶轉帳及匯款予該名男子，雖被告並未直接對被害者施用詐術，惟其以
  幫助他人犯罪之意思參與犯罪構成要件（取款）之行為，仍應認係詐欺罪之正犯。
二、被告乙○○係以幫助他人犯罪之意思參與犯罪構成要件之行為，核其所為，係犯
    刑法第三百三十九條第一項之詐欺取財罪，被告與該名男子間有犯意聯絡及行為
    分擔，係屬共同正犯。被告與該名男子之多次犯行，時間密接，又犯相同之罪，
    顯係基於概括之犯意，為連續犯，依刑法第五十六條規定以一罪論，並加重其刑
    。
三、原審認被告僅提供帳戶轉帳牟利，並不知該名男子施用詐術之犯罪行為，而對被
    告為無罪之諭知，容有未洽。檢察官提起上訴，認被告前已於八十七年因應徵受
    騙，對本案之詐騙事實，當知之甚詳，指摘原判決不當，為有理由，應由本院將
    原判決撤銷改判。審酌被告之素行、犯罪所得非貲、犯罪後之態度已有悔悟、已
    賠償被害人甲○○之損失（見原審卷第五十二頁）、犯罪情節尚非重大等一切情
    狀，量處如主文第二項所示之刑。又被告犯罪後，刑法第四十一條業於九十年一
    月十日修正，被告犯罪後法律已有變更，比較新舊法，以修正後之刑法第四十一
    條第一項較有利於被告，自應適用新法規定，諭知易科罰金之折算標準如主文之
    所示。
據上論斷，應依刑事訴訟法第三百六十九條第一項、第三百六十四條、第二百九十九
條第一項前段，刑法第二條第一項前段、第二十八條、第五十六條、第三百三十九條
第一項、九十年一月十日修正刑法第四十一條第一項，罰金罰緩提高標準條例第一條
、第二條，判決如主文。
本案經檢察官李金定到庭執行職務。
中    華    民    國      九十一  年       八       月         二十     日
                             臺灣高等法院刑事第二十二庭
                                 審判長法  官  許  正  順
                                       法  官  邱  同  印
                                       法  官  林  明  俊
右正本證明與原本無異。
不得上訴。
                                       書記官  蕭  進  忠
中    華    民    國      九十一  年       八       月         二十     日
附錄：本案論罪科刑法條全文
刑法第三百三十九條第一項：
意圖為自己或第三人不法之所有，以詐術使人將本人或第三人之物交付者，處五年以
下有期徒刑、拘役或科或併科一千元以下罰金。
